臺灣基隆地方法院民事裁定
111年度抗字第19號
抗  告  人  王建明  
相  對  人  施孝奇  
上列當事人間請求本票裁定准許強制執行事件，抗告人對於中華
民國111年3月7日本院111年度司票字第83號裁定提起抗告，本院
第二審合議庭裁定如下：
    主  文
抗告駁回。
抗告程序費用由抗告人負擔。
    理  由
一、相對人前執抗告人於民國109年6月10日簽發、票據號碼CH00
    00000、票面金額新臺幣（下同）200,000元、到期日109年1
    1月20日並免除作成拒絕證書之本票1紙（下稱系爭本票），
    聲請本院裁定准予強制執行，經抗告人於法定期間提起抗告
    ，其抗告理由略以：系爭本票背面記載「抗告人之擔保責任
    僅至109年11月20日為止」，為此，乃於法定期間提起抗告
    ，求為廢棄原裁定等語。
二、按在票據上簽名者，依票上所載文義負責；又執票人向本票
    發票人行使追索權時，得聲請法院裁定後強制執行。票據法
    第5條第1項、第123條定有明文。次按票據上記載票據法所
    未規定之事項者，僅不生票據上之效力，而非絕對不生通常
    法律上之效力，惟所生通常法律效力之關係如何，在審理事
    實之法院，仍應調查認定，方足資為判斷（最高法院50年台
    上字第1372號判例意旨參照）；而本票執票人，依票據法第
    123條規定，聲請法院裁定許可對發票人強制執行，係屬非
    訟事件，此項聲請之裁定，及抗告法院之裁定，僅依非訟事
    件程序，以審查強制執行許可與否，並無確定實體上法律關
    係存否之效力，如發票人就票據債務之存否有爭執時應由發
    票人提起確認之訴，以資解決（最高法院57年台抗字第76號
    判例意旨參照）。
三、經查，相對人主張其執有抗告人簽發之系爭本票，並免除作
    成拒絕證書，詎屆期提示未獲付款，依票據法第123條聲請
    裁定准許強制執行等情，業據提出與其主張相符之系爭本票
    為證，而系爭本票既已依票據法之規定，記載法定應記載之
    事項，依形式審查，即為有效之本票，原裁定予以准許，自
    無不合。至抗告人雖稱系爭本票之背面記載，可證抗告人之
    擔保責任已於109年11月20日卸除云云，然查，系爭本票背
    面記載「幫李ＯＯ擔保貳拾萬元整至11月中」等文句以及抗告
    人之姓名與身分證字號，無非意在表明抗告人簽發系爭本票
    之原因，依票據法第12條之規定，僅該記載不生票據上之效
    力，尚不影響系爭本票之效力，故系爭本票仍屬有效，且系
    爭本票之簽發原因（「原因關係」），乃實體事項之抗辯，
    屬於系爭本票實體法律關係究否存在以及相對人請求給付票
    款在實體法上有無理由之範疇，是依前揭所示說明，抗告
    人關此實體法律關係之爭執，本即應由抗告人另行起訴以資
    解決，而「非」本院於本票裁定之非訟事件程序所能審究，
    以免混淆非訟形式審查與實體權利得否行使之認定分際。從
    而，原裁定審查系爭本票文義，裁定准予強制執行，核屬適
    法且無不當，抗告人執前詞求予廢棄，為無理由，應予駁回
    。
四、依非訟事件法第46條、第21條第2項，民事訴訟法第495條之
    1第1項、第449條第1項、第95條、第78條，裁定如主文。
中　　華　　民　　國　　111 　年　　6 　　月　　9 　　日
                  民事庭審判長法  官   黃梅淑   
                              法  官   周裕暐
                              法  官   王慧惠
以上正本係照原本作成。　　　　　　　　　　　　　　　
本件裁定不得抗告　　　　　　　　　　　　　　　 
中　　華　　民　　國　　111 　年　　6 　　月　　9 　　日
                              書記官   姚安儒